臺灣臺中地方法院刑事判決　　　　　　　　　　　　　九十四年度訴字第六四六號
　　公　訴　人　臺灣臺中地方法院檢察署檢察官
　　被　　　告　甲○○
　　指定辯護人　本院公設辯護人　己○○
右列被告因加重強盜案件，經檢察官提起公訴（九十四年度偵緝字第一二九號、九十
四年度偵字第一八七一號），本院判決如左：
    主  文
甲○○共同連續意圖為自己不法之所有，攜帶兇器，以強暴至使不能抗拒，而取他人
之物，處有期徒刑捌年貳月。
    事  實
一、甲○○與戊○○（業經本院於民國九十四年三月二十二日以九十三年度訴字第三
    一九三號判處有期徒刑八年六月確定）因缺錢花用，乃共謀行搶，二人遂基於共
    同強盜他人財物之概括犯意聯絡，意圖為自己不法之所有，先於九十三年七月二
    十日凌晨時分，在臺中市○○路一帶，由戊○○駕車搭載甲○○，沿途尋找作案
    目標，俟於九十三年七月二十日凌晨五時許，在臺中市○○路二段二００號前，
    見丙○○因酒醉疲累而將其所駕駛之車牌號碼Ｍ二─二００五號自小客車停放在
    該處，躺在駕駛座上睡覺，未將駕駛座旁之左前車窗緊閉，甲○○與戊○○乃由
    微啟之左前車窗伸手入內將車門打開後，戊○○隨即攜帶客觀上足以對人之生命
    、身體、安全構成威脅堪供為兇器使用、未經扣案、不知何人所有之不明刀械一
    把，自左後車門進入車內，甲○○則自右前車門進入車內，再由戊○○執持前開
    不明刀械自左後座抵住丙○○之脖子之強暴手段，喚醒丙○○，喝令乖乖交出財
    物，丙○○因身繫安全帶，復遭人自背後持刀壓制，至使其不能抗拒，任由戊○○自其褲子右後口袋內，取走其皮夾一只（內有現金新臺幣〈下同〉約二、三百
    元、行車執照、汽車駕駛執照、國民身分證、廚師執照、華南商業銀行金融卡及
    三信商業銀行金融卡各一張），甲○○因皮夾內之現金數額不多，乃再質問丙○○身上有無其他財物，丙○○答稱沒有，以致甲○○心生不滿，乃對丙○○搜身
    ，而在丙○○褲子右前口袋內，接續取得菲利浦廠牌六三０型號之銀色行動電話
    （序號000000000000000，價值約八千元）一支，及放置於排檔
    桿附近中央扶手處之小型萬能工具一組（價值約二百元）等財物，得手後，甲○○因丙○○不願配合主動交付財物，乃以丙○○車上之汽車排檔鎖敲打其頭部後
    （傷害部分，未據告訴），始與戊○○相偕離去。搶得之現金，由甲○○與戊○○供為購買香菸、檳榔及加油等消費支出共同花用已盡，行動電話則歸戊○○取
    得，戊○○嗣後並將該行動電話交予不知情之其子黃建賓使用（事後業經尋獲，
    發還丙○○），其餘財物則隨意丟棄不知去向。
二、甲○○與戊○○又基於承前共同強盜他人財物之概括犯意聯絡，意圖為自己不法
    之所有，於九十三年八月一日凌晨四時許，在臺中市○○○街三九六號前，見乙○○深夜獨自一人駕駛自小客車在該處停車後，欲步行離去之際，先由戊○○執
    持客觀上足以對人之生命、身體、安全構成威脅堪供為兇器使用、未經扣案、不
    知何人所有之不明刀械一把，自乙○○背後抵住其頸部之強暴手段，喝令乙○○
    不得呼喊，將身上財物交出，至使乙○○處於客觀上不能抗拒之狀態，戊○○即
    欲出手搶取乙○○肩上所背之皮包，而乙○○因身懷鉅款不甘損失，乃與戊○○
    發生拉扯奮力抵抗，在拉扯過程中，戊○○與乙○○雙雙跌倒在地，甲○○既趁
    乙○○跌倒在地不及抗拒之際，趨前強行取走乙○○之皮包一只（內有現金十三
    萬元、ＬＶ廠牌錢包一只、證件、金融卡、ＢＥＮＱ廠牌Ｓ六六０Ｃ型號行動電
    話〈序號000000000000000〉一支、本票），甲○○得手後，告
    知戊○○離去，二人隨即往公益路方向逃逸。搶得之現金，經甲○○與戊○○朋
    分共同花用已盡，行動電話則歸甲○○取得，其餘財物則隨意丟棄附近排水溝不
    知去向，甲○○嗣後並於九十三年八月二日將前開行動電話持往臺中市○區○○
    路八號之「宏恩當鋪」，以一千五百元之代價，向不知情之陳晏昑典當變現，所
    得款項亦經甲○○與戊○○共同花用已盡（事後業經尋獲，發還乙○○）。
三、甲○○與戊○○於強盜取得乙○○之財物後，隨即由戊○○駕車欲搭載甲○○返
    家，而於九十三年八月一日清晨五時十五分許，行經臺中市○○區○○路二段與
    長安路口時，適見車牌號碼Ｂ三─九九一九號自小客車停放該處而車內之駕駛人
    丁○○正在車內前座橫躺睡覺，車門未上鎖，復基於承前共同強盜他人財物之概
    括犯意聯絡，意圖為自己不法所有，由戊○○及甲○○分別自右後車門及左後車
    門進入車內，由戊○○下手搜刮取得丁○○放置於排檔桿前置物處之皮夾一只（
    內有現金約二千元、國民身分證、駕駛執照、行車執照、支票一張）及摩托羅拉
    廠牌之灰色行動電話一支（序號000000000000000）等財物，惟
    因搜刮財物之舉動驚醒丁○○，丁○○清醒後，察覺身上財物遭洗劫，欲行反抗
    之際，甲○○即執持客觀上足以對人之生命、身體、安全構成威脅堪供為兇器使
    用、未經扣案、不知何人所有之前開不明刀械一把，先以刀柄敲打丁○○左後腦
    一下，再執持該不明刀械架在丁○○後頸部之強暴手段，喝令丁○○不准動、不
    許抬頭，將身上全部財物交出，至使丁○○不能抗拒，丁○○乃主動表明身上已
    無財物，戊○○因搶得之財物價值不高，憤而要求甲○○砍丁○○一刀，惟甲○○因當時已快天明，恐為人發覺，乃表示要趕快離開不要再惹事，戊○○遂與甲○○相偕離去。搶得之現金經甲○○、戊○○朋分共同花用已盡，行動電話、皮
    夾則歸戊○○取得，支票經持往臺中市○○路與國光路口之三信商銀提示不獲兌
    現未經取回，其餘財物則隨意丟棄不知去向。
四、案經臺中市警察局第六分局報告臺灣臺中地方法院檢察署檢察官偵查起訴。
    理  由
一、訊據被告甲○○矢口否認有何加重強盜之犯行，辯稱：伊確實有與戊○○共同行
搶被害人丙○○、乙○○、丁○○所有之財物，但是伊與戊○○並未攜帶任何刀
    械，更未對被害人丙○○、乙○○、丁○○施予任何暴力行為，事實上，伊與戊○○所選擇行搶之對象，均是酒醉將車停放路邊休息之人，利用被害人丙○○與
    丁○○酒醉熟睡之際，趁機行搶，非若被害人丙○○、丁○○所言，有攜帶刀械
    施予暴力，被害人丙○○係因酒醉駕車差點擦撞伊與戊○○所駕駛之車輛，被害
    人丙○○就把車停放在路邊並下車對伊與戊○○罵三字經，罵完之後，他人就在
    路邊嘔吐，無暇他顧，伊與戊○○就上前，戊○○自被害人丙○○褲子口袋拿走
    行動電話，伊拿走被害人丙○○之皮夾，被害人丙○○當時吐得一塌糊塗，伊與
    戊○○拿東西時，被害人丙○○也沒有反抗，吐完之後，被害人丙○○就醉倒在
    地上，伊與戊○○既未拿刀抵住他，也沒有拿排檔鎖敲他，更未進入被害人丙○○之車子，而被害人乙○○部分，亦係因為被害人乙○○當時有喝酒，皮包側背
    獨行，戊○○乃趨前行搶，被害人乙○○即與戊○○發生拉扯，後來他們兩人跌
    倒在地，伊乃自後方趨前將被害人乙○○掉落在地上之皮包拿走，戊○○亦隨即
    離去，而所搶得之被害人乙○○皮包內，僅有現金五、六萬元，非若被害人乙○○所言，有現金十三萬元，至於被害人丁○○部分，係因為搶完被害人乙○○之
    後，戊○○要開車載伊回家，在路上發現被害人丁○○酒醉，車子停放路邊，伊
    與戊○○下車察看，發現被害人丁○○酒醉躺在駕駛座及右前座，車門未上鎖，
    就分別從後側兩邊車門進入，被害人丁○○將行動電話及現金均放置在排檔桿前
    面的置物處，伊與戊○○就將前開財物拿走，戊○○並自被害人丁○○口袋拿走
    皮夾，之後就離開，伊與戊○○僅係臨時起意搶奪，並非基於強盜之犯意，更無
    攜帶兇器云云。經查：
    （一）對於被告與戊○○共同搶取被害人丙○○所有之皮夾一只（內有現金約二
          、三百元、行車執照、汽車駕駛執照、國民身分證、廚師執照、金融卡）
          、行動電話一支及小型萬能工具一組等財物得手等情，業據被告坦認屬實
          ，核與被害人丙○○之指述情節及共犯戊○○之證述內容均屬相符，復有
          被害人丙○○領回前開行動電話所立具之贓物保管收據一份（參照九十三
          年度偵字第一六三００號偵查卷第一四頁反面）、前開行動電話照片三張
          （參照九十三年度偵字第一六三００號偵查卷第二五頁正、反面）在卷足
          憑，合先敘明。又對於被告與戊○○攜帶不明刀械，進入被害人丙○○所
          駕駛之自小客車內，利用被害人丙○○身繫安全帶之際，以不明刀械抵住
          被害人丙○○，至使被害人丙○○不能抗拒，而強取被害人丙○○之財物
          等情，業據被害人丙○○於本院準備程序中到庭陳稱：「當天我酒醉在車
          上睡覺，案發當時我行經案發地點，因為我從事勞力工作，當晚又有喝酒
          ，所以體力不勝負荷，停在路邊休息，有一人從左後車門上我的車，拿刀
          子架住我的脖子，控制我的行動，另一人就從右前門進入車內，由右前門
          進入那個人叫我乖乖交出財物，因為我被控制行動，無法反抗，後座的那
          個人就先從我的褲子口袋拿走我的皮夾，前座的那個人又問我有無財物，
          我回答沒有，那個人就直接搜我身上，他搜到手機後，就對我說，這不是
          財物嗎？然後就拿我放在右前座腳踏墊處的排檔鎖敲我的頭。右前座的那
          個人，又搜了一次身，沒有搜到其他東西，就走了。當時候我車門有上鎖
          ，但是駕駛座旁的車窗玻璃有留了一隻手可以伸入的空隙，做為空氣流通
用。從後坐上來的那人，確實有拿了一把小刀架住我的脖子。我被排檔鎖
          敲頭，並沒有去驗傷，因為那是小的排檔鎖，額頭腫了一個包，並未流血
          ，所以我沒有去看。案發當天，我在警局有拍照，當時額頭還腫了一個包
          。我可以確認目前庭上的戊○○就是當天持刀從後座進入的歹徒，庭上的
          甲○○就是從前座進入的歹徒。」等語（參照本院卷第四六頁），嗣於本
          院審理中經以證人身分具結後亦證稱：遭搶之過程即如在鈞院準備程序中
          所述之情節，對於兩名歹徒如何進入車內伊不清楚，當時伊仍未清醒，直
          到兩名歹徒把伊搖醒，遭搶過程中意識清楚，因為身上繫著安全帶，又被
          人用刀子架住，伊根本無法抵抗，歹徒總共搶走行動電話一支、小型萬能
          工具一組及皮夾一只（內有身分證件、提款卡、駕照、行照、廚師證、現
          金約一、二百元〈應係二、三百元之誤〉等財物），皮夾放在褲子右後口
          袋，行動電話放在右前褲袋，小型萬能工具放在車子排檔桿附近的中央扶
          手，所有財物是被從前門進來的歹徒即被告拿走，當時他要我自動交出財
          物，我沒有配合，他就搜我身體，搜到手機就直接拿走了；案發當天，伊
          並未有駕車與人發生擦撞或酒醉下車在路邊嘔吐等情事；伊確定當天歹徒
          有拿刀子架住我的脖子，脖子上有刀子摩擦過紅紅的痕跡，頭部亦有遭到
          敲打，不過都沒有流血，當時伊沒有想到係何物體，但是因為被摩擦的地
          方有刺痛的感覺，伊才意識到脖子被人用刀子架住；從前座進來的歹徒，
          伊有看到他的臉，所以可以明確指認就是被告，而後座持刀的歹徒，伊沒
          有看到他的臉部，但是該歹徒要離開時，伊回頭用眼睛餘光有看到他左手
          臂上的刺青，伊是根據手臂刺青的特徵來進行指認等語（參照本院卷第七
          五至八十頁）；且被害人丙○○曾於警詢中以「矮、壯碩、左手有刺青」
          之特徵明確指認共犯戊○○，及以親眼目睹被告面貌之確信明確指認被告
          ，此有臺中市警察局第六分局指認犯罪嫌疑人紀錄表各一份（參照九十三
          年度偵字第一六三００號偵查卷第二四頁、九十四年度偵緝字第一二九號
          偵查卷第四一至四二頁）在卷可稽，被害人丙○○所指述之後座持刀歹徒
          之體型，與到庭作證之共犯戊○○本人相仿；再者，經本院當庭勘驗共犯
    戊○○與被告身體刺青之結果，共犯戊○○左手上臂前肢包括虎口部位都
          有整片刺青，虎口處為蝴蝶刺青，左手前臂為日本武士的大片刺青圖案，
          被告部分，手臂均無刺青圖案，只有左胸部（心臟部位）有鬼頭的刺青圖
          案（參照本院卷第八一頁），亦有戊○○於警局中所拍攝之特徵照片二張
          （參照九十三年度偵字第一六三００號偵查卷第二四頁反面）在卷可參，
          共犯戊○○之刺青特徵確如被害人丙○○之描述，可見被害人丙○○於遭
          搶當時，並非處於酒醉意識不清毫無所識之狀態，因此，被害人丙○○對
          於行搶過程之陳述及指認嫌犯之作為，具有相當程度之可信度。至於被告
          於本院準備程序中供稱：「我們並非尋找被害人，而是被害人酒醉駕車，
          差點撞上我們的車，車是由戊○○所駕駛的，該車是否為戊○○所有，我
          不知道，因為被害人差點撞到我們，後來被害人就將車子停在路邊，並且
          下車罵我們，罵完之後，他就在路邊吐，我們兩人過去，戊○○從他褲子
          的口袋拿走被害人的手機，我從被害人褲子口袋拿走皮夾。」等語（參照
          本院卷第一三頁），佐以共犯戊○○於本院審理中到庭證稱：「當天我開
          車到案發地點，發現丙○○下車在路邊嘔吐，才會想要拿他的東西。被害
          人丙○○的皮包及行動電話是我過去拿的，我從被害人的後面拿走皮包，
          前面口袋拿走行動電話，甲○○在我旁邊看。」、「當天沒有攜帶刀械。
          」等語（參照本院卷第八二、八三頁），被告與共犯戊○○對於利用被害
          人丙○○酒醉在路邊嘔吐之際，共同行搶被害人丙○○之皮夾及行動電話
          ，並未攜帶刀械等情，固屬相符，然對於行搶過程之重要細節部分，卻有
          明顯之歧異，如：(1)被告供稱被害人丙○○之皮夾係由其取走，證人黃進
          輝取走行動電話，但是證人戊○○則表示皮夾及行動電話均是由其取走，
          被告僅是在旁觀看；(2)被告供稱行搶之起因係因被害人丙○○酒醉駕車差
          點撞到其與戊○○所駕駛之車輛，而共犯戊○○則表示開車路過發現被害
          人丙○○酒醉而臨時起意；被告與共犯戊○○對於實際下手強取財物之行
          為及犯罪動機等供述情節，無法合致，業已使人懷疑渠等供述之真實性；
          又共犯戊○○與被告對於本件強盜犯行係共同正犯之角色，屬於利害關係
        人之地位，共犯戊○○於本院之證述內容，亦可能影響其本身之刑事責任
          ，自難期為公正無私之證述；再者，對於被告及共犯戊○○二人指稱被害
          人丙○○因酒醉在路邊嘔吐並非在車內睡覺之情，業據被害人丙○○當庭
          否認，業如前述，且被害人丙○○若果如被告及共犯戊○○所言，處於嘔
          吐無力反抗之狀態，被害人丙○○何以能明確指認被告及共犯戊○○，甚
          至能夠辨識共犯戊○○手臂上刺青之特徵，被害人丙○○於案發當時之表
          現，顯然與被告供述之情節，大相逕庭；復以，證人丙○○於本案中係屬
          被害人之角色，對於深夜遭搶之過程，有相當之記憶，誠屬合理，而被告
          及共犯戊○○係本案加害人之立場，對於行搶過程，避重就輕，執詞抗辯
          單純搶奪，而非攜帶兇器強盜，圖以減輕個人之刑責，亦屬合理之推論；
          況且，共犯戊○○及被告均無從提出其他補強事證以資說明被害人丙○○
          當時確已酒醉不省人事在路邊嘔吐無力反抗之情，而共犯戊○○亦因與被
          告共同攜帶兇器強盜之犯行，經本院於九十四年三月二十二日以九十三年
          度訴字第三一九三號判處有期徒刑八年六月確定，此有本院九十三年度訴
          字第三一九三號刑事判決一份（參照本院卷第九一至九七頁）在卷足按，
          尚難徒憑共犯戊○○之證言，遽以推翻被害人丙○○之前開合理指述。是
          以，本案中，雖被害人丙○○之指述情節與共犯戊○○之證述內容及被告
          之供述情節，大相逕庭，然參酌前開情況佐證後，在在彰顯被害人丙○○
          陳述之合理性，因此，被害人丙○○之證述內容，既然較為接近實體真實
          ，自得採為認定本案犯罪事實之主要證據使用，而證人戊○○之前開證述
          內容，既與被告之供述內容有相當程度之歧異，更與被害人丙○○之證述
          情節完全相悖，自難據以採信為有利於被告之事證。從而，依據被害人翁
          文榮之指指述內容及其他佐證可以確認，被告與共犯戊○○應當係以攜帶
          不明刀械之強暴手段，至使被害人丙○○達到不能抗拒之程度，而共同強
          盜被害人丙○○之財物，非若被告所言，係單純搶奪之犯行。
    （二）對於被告與共犯戊○○共同搶取被害人乙○○所有之皮包一只（內有現金
          、錢包一只、證件、金融卡、行動電話一支、本票）得手之情，亦據被告
  供述屬實，核與被害人乙○○指述情節及共犯戊○○之供述內容均屬相符
          ，並有被害人乙○○領回前開行動電話之贓物認領保管單一份（參照警卷
          第二七頁）在卷可考；又被告於九十三年八月二日將行搶被害人乙○○所
          得之行動電話，持往位於臺中市○區○○路八號之「宏恩當鋪」，向不知
          情之陳晏昑，以一千五百元之代價，典當變現之情，業據證人陳晏昑於警
          詢中證述屬實（參照九十三年度他字第二一三九號偵查卷第十六至十七頁
          ），並有典當清單一份（參照九十三年度他字第二一三九號偵查卷第十八
          頁）在卷足按，被告亦不爭執，合先敘明。又對於被告與共犯戊○○以執
          持不明刀械自後架住被害人乙○○脖子之強暴手段，至使被害人乙○○處
          於客觀上不能抗拒之狀態，進而利用被害人乙○○跌倒在地不及抗拒，而
          強取被害人乙○○之財物等情，業據被害人乙○○於本院準備程序中到庭
          陳稱：「我車子停好，按下遙控器之後，感覺好像有人從後方跑過來，不
          知道拿了什麼東西架住我的脖子，就動手搶我的皮包，我們兩人在拉扯之
          間，倒在地上，這時候前面又來了一人，就把我背在左肩的皮包搶走了，
          當時候，皮包沒有掉在地上。我無法確認當時被何物架住脖子，就是感覺
          有東西。後來我臉部有一點點紅紅的，沒有其他傷，我的皮包裡面有現金
          十三萬元左右、國民身分證、行動電話。我感覺當時從前面跑過來那人有
          帶面具，但是我無法確認。我沒有辦法指認當天搶我的歹徒。我當時並沒
          有被歹徒以黑布套住頭部。」等語（參照本院卷第四七頁）。被害人范瑞
          靜雖曾於警詢中明確指認被告，此有臺中市警察局第六分局指認犯罪嫌疑
          人紀錄表一份（參照警卷第二五至二六頁）在卷可憑，然被害人乙○○事
          後於本院中則明確表示無法指認歹徒，惟因被告與共犯戊○○業經供承犯
          案，縱使被害人乙○○無法指認，亦不影響犯罪行為主體之認定。又本案
          中被害人乙○○對於案發當時共犯戊○○執持不明刀械自背後架住其脖子
          ，其本身因遭不明物體架住脖子，有所感覺，且事後在臉部亦有紅紅的痕
          跡，顯見被告及共犯戊○○確實有攜帶工具，否則被害人乙○○不應會有
          前開印象產生，參以被告及共犯戊○○於搶劫被害人乙○○後緊接搶劫之
      對象即被害人丁○○亦於本院審理中明確證稱遭到歹徒執持像金屬材質般
          冷冷細細觸感好像刀背的東西抵住脖子等語（參照本院卷第一一三頁），
          則可以確認被告及共犯戊○○用以搶劫被害人乙○○所用之物，應係金屬
          類似刀子之不明刀械。續以，被害人乙○○實際遭搶之現金數額，被害人
          乙○○指稱係十三萬元，被告則供稱僅有五、六萬元，而證人戊○○則表
          示僅四至六萬元，被害人乙○○與被告及共犯戊○○三人間，對於現金之
          實際數額，均無法提出進一步之佐證，然以被害人乙○○單獨一名女子在
          深夜與行搶歹徒奮力抵抗，不顧生命危險之情狀，據以推測，被害人范瑞
          靜之皮包內應係身懷鉅款或重要物品，以致不願損失，而甘願不慮己身安
          危奮勇抗賊，因此，被害人乙○○因皮包內有十三萬元鉅款，不願平白失
          去之情，亦符情理，反觀被告及共犯戊○○對於搶得之現金數額，既係事
          後當場分贓，且搶得金額非低，被告及共犯對於所得金額，按理應當有共
          同之體認，然被告及共犯戊○○卻都無法確認實際數額，以致共犯戊○○
          先係於偵查中供稱搶得四、五萬元，事後於本院中則改稱係四至六萬元，
          可見共犯戊○○於本院之證述金額，應係為附和被告之供詞而為之修正，
          殊堪質疑，則被害人乙○○實際遭搶之現金數額，應當以其指述為據，認
          定為十三萬元，而非被告及共犯戊○○所稱之五、六萬元。再者，被害人
          乙○○於本院中明確表示並無法確認被告有無配戴面具（參照本院卷第四
          七頁），而被告及共犯戊○○亦均於本院中否認配戴面具，因此，對於起
          訴書指訴被告配戴面具之情，尚無從認定。復以，被害人乙○○因遭共犯
          戊○○搶劫背在肩上之皮包，為免身上之鉅款損失，搏命捍衛與共犯黃進
          輝發生拉扯，以致跌倒在地，被害人乙○○既心繫皮包內之鉅款，則被害
          人乙○○於拉扯過程中甚至跌倒之後，仍緊抓皮包不放，亦屬合理，因此
          ，被害人乙○○指稱被告趁其跌倒之際，趨前將其皮包搶走，非若被告所
          言，皮包係掉落地上而取走之情，亦堪採信。是以，被害人乙○○證述遭
          人執持不明刀械，以強暴手段，至使不能抗拒而強盜財物之情，應係屬實
          ，堪予認定。至於共犯戊○○於本院審理中到庭結證稱：「案發當時被害
          人乙○○剛好下車，將皮包側背在肩上，伊就過去從後面要搶她的皮包，
          被告在我後面，被害人乙○○與伊發生拉扯，兩人跌倒之後，皮包由被告
          拿走，並未故意衝撞被害人乙○○，伊與被告並未攜帶兇器，亦無配戴面
          具，被害人乙○○當天有喝酒，酒味很重，當天行搶所得現金大約四至六
          萬元」等語（參照本院卷第八三至八四頁），被害人乙○○與被告及共犯
          戊○○二人間並無任何仇恨怨懟，無需憑空構詞誣陷，故入人罪，而共犯
          戊○○與被告間則為利害關係與共之犯罪結構成員，共犯戊○○避重就輕
          迴護被告之蓋然率，顯然高於被害人乙○○誣陷被告之可能性，且共犯黃
          進輝與被告共同強盜被害人乙○○財物之犯行，業經本院另案判決有罪業
          如前述，是以，共犯戊○○之證述內容，顯與實體真實不相符合，無從採
          為有利於被告之事證。從而，本案應係被告與共犯戊○○執持不明刀械強
          盜被害人乙○○之財物，而非被告所言係利用被害人乙○○跌倒皮包掉落
          地上之單純搶奪案件。
    （三）對於被告及共犯戊○○共同搶取被害人丁○○所有之皮夾一只（內有現金
      約二千元、國民身分證、駕駛執照、行車執照、支票）及行動電話一支等
          財物得手之情，業據被告供述屬實，核與被害人丁○○之指述情節及共犯
          戊○○之證述內容均屬相符，合先敘明。又對於被告與共犯戊○○以執持
          不明刀械架住被害人丁○○脖子之強暴手段，至使被害人丁○○不能抗拒
          ，而強取被害人丁○○所有之財物等情，業據被害人丁○○於本院準備程
          序中到庭陳稱：「案發當天凌晨兩點多，我因為喝酒在車上睡覺，四個車
          門都沒有鎖，凌晨五點多我起來時，就發現有兩個歹徒在我後座，在我駕
          駛座正後方的那個歹徒，拿一個不明東西架在我後頸部，等到我有知覺時
          ，他們已經把我身上的證件、行動電話、現金、支票都拿走了。後來我有
          掙扎，在我正後方的那人，就拿不明物體敲我後腦一下，事後有紅紅的，
          但是沒有流血，我無法確認是何物。我被架住後頸部時，他們有叫我不要
          動、不要抬頭。」等語（參照本院卷第四八頁），嗣於本院審理中亦經以
          證人身分到庭結證稱：遭搶過程即如在鈞院準備程序所言，案發當天喝了
          半瓶高粱酒，伊在車上睡覺，忘記鎖門，直到感覺有人時，才清醒過來，
          歹徒進入車內我不知道，遭搶之過程，剛開始也不清楚，後來發現有像金
          屬材質般冷冷細細觸感好像刀背的東西抵住脖子後面時，整個人才清醒過
          來，接著就發現行動電話及支票均不在身上，當時兩名歹徒還在車上對伊
          搜身，伊有掙扎，歹徒還敲伊頭，後來，因為伊身上已無其他財物，右前
          座那名歹徒嫌伊身上財物太少，就叫後座持刀的歹徒刺伊一刀，後座歹徒
          則表示天亮了不要惹事，伊無法確認行搶的歹徒，僅知其中一名體型較高
          ，另一名較矮，面貌沒有看清楚，但是伊可以確認歹徒有拿類似刀子的木
          頭握柄部位敲伊左後腦，不過不能確定是刀子等語（參照本院卷第一一０
          至一一五頁）。被害人丁○○雖不能指認行搶之二名歹徒，然被告及共犯
          戊○○業經坦承行搶被害人丁○○之犯行，因此，可以確認被告及共犯黃
          進輝即為行搶被害人丁○○之歹徒。又被害人丁○○對於遭到持不明刀械
          搶劫之過程，特別是遭不明刀械壓制之感覺，清楚描繪，被害人丁○○與
          被告及共犯戊○○二人間無冤無仇，更無嫌隙仇恨，若非深夜遭搶，否則
          何以刻意指述被告及共犯戊○○持刀進入車內行搶之過程細節；反觀共犯
          證人戊○○於本院審理中到庭結證稱：「伊與被告開車經過案發地點，發
          現被害人丁○○在車上睡覺，車門沒有上鎖，伊就與被告下車進入被害人
          丁○○車內拿走放置在汽車儀表板旁邊置物盒之財物，包括行動電話、行
          車執照、現金等，行搶過程中，被害人丁○○並無知覺，只是在我們要離
          開時有動了一下而已，伊與被告並未攜帶兇器」等語（參照本院卷第八五
          、八六頁），共犯戊○○對於行搶過程輕描淡寫帶過，對於重要細節均以
          被害人丁○○深處酒醉無知覺之狀態交代，與被害人丁○○陳述內容鉅細
          靡遺者，呈現明顯差異，被害人丁○○若非當場親眼見聞，身歷其境，如
          何能虛構出如此詳細之受害情節，且被害人丁○○若果如被告及共犯黃進
          輝所言，處於酒醉不省人事之迷糊狀態，何以能指述行搶歹徒一高一矮，
          可見被害人丁○○縱有飲酒疲累不支而在車內休息之情況，然在遭到被告
          及共犯戊○○驚醒之後，仍有相當程度之知覺，在此情況下，被告及共犯
          戊○○對於企圖反抗掙扎之被害人丁○○施予強暴行為，以助成其強劫財
          物之犯行，亦合乎邏輯推理；參酌被告及共犯戊○○前開二次之強盜犯行
          ，對於被害人丙○○、乙○○之指述情節，核與被害人丁○○所述大同小
          異，可見被告及共犯戊○○均係以相同之犯案模式，即執持不明刀械，尋
          找酒醉反應能力較慢之人，下手強劫財物，而本案距離被害人乙○○遭搶
          之時間，僅有一個多鐘頭之間隔，犯罪手段應屬相同，據此推論，被告及
          共犯戊○○強盜被害人乙○○及丁○○所使用之不明刀械，應係同一把，
          ；是以，被害人丁○○之指述內容，符合經驗法則及論理法則，較諸被告
          之供述及共犯戊○○之證述更接近真實，應堪據以採信。再者，被告於偵
          查中供稱：「我們一起下車查看，發現該車門沒有上鎖，戊○○從駕駛座
          右後邊進去，我從駕駛座正後方進去，我看到該男子將行動電話及現金約
          二千元左右放在排檔桿前煙灰缸下方，後來戊○○拿了就走，我立刻跟著
          下車。」等語（參照九十四年度偵字第一八七一號偵查卷第六頁），佐以
          戊○○於偵查中供稱：「當時就看到該男子躺在車上睡覺，我車子停在被
          害人的旁邊或是後面，這件我們二人都有下車，都有進去車內，被害人的
          車子沒有關，他好像橫躺在車上睡，我們二人都從車子後座進去，我有摸
          他的口袋，就從口袋拿走二千元，行動電話是他掉在駕駛座椅子上，行動
          電話我就拿走，現金一人一半。」等語（參照九十四年度偵字第一八七一
          號偵查卷第十頁），觀諸被告與戊○○之偵查供述內容可知，被告與黃進
          輝應係分別自被害人丁○○自小客車之左後車門及右後車門進入，由黃進
          輝下手搶取被害人丁○○之財物。從而，被害人丁○○亦應係遭被告及共
          犯戊○○以執持不明刀械之強暴手段，至使不能抗拒，而強盜財物，被告
          所辯單純搶奪之詞，無從採信。
    （四）另按強盜罪之強暴、脅迫，以所施用威嚇之程度，客觀上足以壓抑被害人
          之意思，至使不能抗拒為已足。至施用之威嚇手段，客觀上是否足以壓抑
          被害人之意思自由，應依一般人在同一情況下，其意思自由是否因此受壓
          制為斷，不以被害人之主觀意思為準，最高法院八十七年度臺上字第三七
          ０五號著有判決。對於共犯戊○○執持不明刀械抵住被害人乙○○之頸部
          並喝令其交出身上財物之情，該不明刀械本身，既足以使人產生畏懼，顯
          然足供為行兇之器具使用，持以貼近他人之頸部，即具有相當程度之危險
          性，再以被告及共犯戊○○之壯碩體格，相較於證人乙○○為氣力弱小之
          女子，雙方拉扯爭執之情況下，更易致生傷亡之危險結果，一般智識水平
          之女子深處此種情境，當已足以感受其自身生命、身體、安全所可能遭受
          之危險，因此，對於共犯戊○○持刀壓制之強暴行為，於客觀上業已達到
          使一般女子在身體及心理上處於不能抗拒之狀態，縱因證人乙○○為防衛
          其鉅額現金而奮力抵抗，與共犯戊○○發生拉扯皮包之情形，亦無礙於被
          告及共犯戊○○共同強盜犯行之成立。況且，共犯戊○○與被害人乙○○
          因拉扯而跌倒在地，被告利用被害人乙○○跌倒在地，不及抗拒之際，而
          強取被害人乙○○手中之皮包，更已充足於強暴罪之構成要件，是以，被
          告與共犯戊○○共同攜帶兇器強盜被害人乙○○財物之犯行，應屬確認。
          再按強盜與竊盜，僅係取得財物之手段不同，而於圖為不法所有，以非法
          方法取得他人財物之點，兩者並無差異（最高法院二十四年上字第四六七
          三號判例意旨參照）。行為人於中途變更其竊盜手段為強取，其圖為不法
          所有取得他人財物之犯意，仍相一貫，應僅成立強盜罪，其竊盜時之行為
          ，即其強盜行為之一部，不得再以竊盜罪論處（司法院廳刑一字第七五
          六八號函）。被告與共犯戊○○趁被害人丁○○在車內睡覺之際，進入被
          害人丁○○車內搜刮取得財物，待被害人丁○○驚醒後，即以不明刀械抵
          住被害人丁○○之頸部，對其施以強暴行為，命其交出其他財物，經搜身
          確認被害人丁○○身上已無財物，始行離去，被告及共犯戊○○在被害人
          丁○○清醒前擅自進入車內取得財物之行為，固然該當於竊盜罪之犯罪構
          成要件，然被告及共犯戊○○嗣後因搜刮財物過程中，驚醒被害人丁○○
          ，乃轉而執持不明刀械將其壓制，對其施以強暴手段，至使被害人丁○○
          不能抗拒，以遂行被告及共犯戊○○接續搜刮財物之行為，顯見被告及共
          犯戊○○業已將其竊盜之犯意變更為強盜之犯意，前階段竊盜之行為，業
          已涵攝於後階段之強盜行為內予以統一評價，因此，被告及共犯戊○○僅
          成立攜帶兇器強盜罪。
    （五）綜上所述，被告與共犯戊○○共同攜帶不明刀械，以強暴手段，至使被害
          人丙○○、乙○○、丁○○不能抗拒，而強取被害人丙○○、乙○○、陳
          振裕所有之財物等情，應堪認定。被告所辯未攜帶任何工具、未施用暴力
          、無強盜意圖、僅係單純搶奪云云，顯係事後卸責之詞，要難採信為真實
          。本件事證已臻明確，被告犯行，洵堪認定。
三、按所謂兇器，其種類並無限制，凡客觀上足對人之生命、身體、安全構成威脅，
    具有危險性之兇器均屬之。查：被告與共犯戊○○持以強盜使用、未經扣案、不
    知何人所有之不明器械，事後均在被害人丙○○、乙○○、丁○○之臉部及頸部
    留下紅紅的痕跡，且有類似刀柄之裝置，業據被害人丙○○、乙○○及丁○○證
    述綦詳，業如前述，而一般智識之人，遭不明器物壓制之情況下，會產生不敢反
    抗之舉動者，無非係針對刀械等具有傷害性之物品，否則何須畏懼，因此，被告
    與共犯戊○○所執持之不明器械，應係不明刀械；又任何金屬材質之刀械，依照
    常理推論，在客觀上均足以對人之生命、身體、安全構成威脅，具有危險性，應
    屬兇器無訛。被告與共犯戊○○基於共同強盜他人財物之概括犯意聯絡，執持客
    觀上足以對人之生命、身體、安全構成威脅，具有危險性，堪供為兇器使用之不
    明刀械，以自後架住被害人丙○○、乙○○、丁○○脖子之強暴手段，至使被害
    人丙○○、乙○○、丁○○不能抗拒，而取得被害人丙○○、乙○○、丁○○所
    有之財物，核其所為，係犯刑法第三百三十條第一項之攜帶兇器強盜罪。被告與
    共犯戊○○二人就前開三次攜帶兇器強盜犯行間，顯有共同之犯意聯絡及行為分
    擔，為共同正犯。被告所犯前開三次攜帶兇器強盜犯行間，其時間緊接，手段同
    一，所觸犯犯罪構成要件相同之罪名，顯係基於概括犯意而為之，為連續犯之裁
    判上一罪關係，應依刑法第五十六條之規定，論以一罪，並加重其刑。爰審酌被
    告年輕力壯，不思循正途，獲取生活所需，竟圖以強盜之方式貪圖不法利益，其
    犯罪動機已然可議，又被告攜帶不明刀械之強暴行為，造成被害人心理之恐懼及
    財產之損害，嚴重危害社會治安，敗壞善良風氣，且先後三次強盜之行為，獲取
    之利益非稀，而被告犯罪後，仍不知悔悟，猶飾詞狡辯，矢口否認犯行，未見悔
    意，犯後態度不佳等一切情狀，量處如主文所示之刑，以示懲儆。
四、至於被告及共犯戊○○所執持之不明刀械，既未經扣案，被告及共犯戊○○復均
    否認攜帶刀械，本院既無從判定是否屬於槍砲彈藥刀械管制條例所管制之刀械，
    而認定係屬違禁物，亦無法判定該不明刀械之所有權歸屬及實際數目，據以釐清
    係屬被告或共犯戊○○所有供犯罪使用之物，自無從諭知沒收，附此敘明。
據上論斷，應依刑事訴訟法第二百九十九條第一項前段，刑法第二十八條、第五十六
條、第三百三十條第一項，判決如主文。
中      華      民      國      九十四      年    五    月      六      日
                                臺灣臺中地方法院刑事第五庭
                                    審判長法  官  賴恭利
                                          法  官  劉麗瑛
                                          法  官  巫淑芳
右正本證明與原本無異。
如不服本判決，應於送達後十日內向本院提出上訴狀（須附繕本），上訴於臺灣高等
法院臺中分院。
                                          書記官
中      華      民      國      九十四      年    五    月      六      日
附錄論罪科刑法條：
刑法第三百三十條：
犯強盜罪而有第三百二十一條第一項各款情形之一者，處七年以上有期徒刑。
前項之未遂犯罰之。
刑法第三百二十一條：
犯竊盜罪而有左列情形之一者，處六月以上、五年以下有期徒刑：
  一、於夜間侵入住宅或有人居住之建築物、船艦或隱匿其內而犯之者。
  二、毀越門扇、牆垣或其他安全設備而犯之者。
  三、攜帶兇器而犯之者。
  四、結夥三人以上而犯之者。
  五、乘火災、水災或其他災害之際而犯之者。
  六、在車站或埠頭而犯之者。
前項之未遂犯罰之。
